【裁判字號】    85,台抗,95
【裁判日期】    850308
【裁判案由】    損害賠償
【裁判全文】
最高法院民事裁定                                  八十五年度台抗字第九五號
    抗告人  甲○○
右抗告人因與相對人乙○○等間，請求損害賠償事件，對於中華民國八十四年十二月
二十二日台灣高等法院裁定（八十三年度訴字第二九四號），提起抗告，本院裁定如
左：
    主  文
抗告駁回。
抗告訴訟費用由抗告人負擔。
    理  由
本件理由分二部分說明之
(一)、關於相對人乙○○、丙○○、李鴻模（以下稱乙○○等）部分
原法院以：本件抗告人前以乙○○等利用抗告人之父李堂因病昏迷期間或死亡後，
共謀偽造李堂之土地所有權移轉契約等文件，將其土地移轉登記為乙○○等所有，
侵害李堂之所有權，及其全體繼承人之繼承權，與已因繼承而取得之財產權等由，
本於民法第一百八十四條、第一百八十五條之規定，請求乙○○等回復其損害，於原
法院八十一年度上訴字第二六九四號刑事案件審理中，提起附帶民事訴訟。經刑事庭
裁定移送民事庭，分別以八十二年度訴字第一七○號、八十三年度訴字第一四五號判
決以抗告人之訴為無理由，予以駁回確定在案，有該民事案卷可稽。茲抗告人就相同
之原因事實及法律關係，對於乙○○等，又於該法院八十二年度重上更(四)字第八八號
刑事案件，附帶提起民事訴訟，經刑事庭裁定移送民事庭，其訴訟標的既為確定判決
之效力所及，依民事訴訟法第二百四十九條第一項第七款規定，抗告人此部分之訴，
自非合法。
(二)、關於相對人袁秀芳、李鴻業、李麗豐、李麗珠、李邱蘭（以下稱袁秀芳等）部分
原法院以：刑事庭移送民事庭之附帶民事訴訟，僅移送前之訴訟行為準用關於刑事訴
訟法之規定，移送後之訴訟程序，則應適用民事訴訟法之規定。查袁秀芳等均非該法
院八十二年度重上更(四)字第八八號偽造文書等案件之刑事被告，雖抗告人主張袁秀芳
等均係依民法規定應負賠償責任之人，自得對之提起附帶民事訴訟云云。惟抗告人前
以相對人乙○○、李鴻模所以能順利將李堂所有之土地移轉登記於乙○○，再移轉
登記於李堂其他繼承人之名義，實係由於袁秀芳以詐術騙取印章、所有權狀等物，
及其共謀所致，因認袁秀芳涉有偽造文書、竊占及詐欺等罪嫌，向台灣桃園地方法院
提起自訴（案列八十年度自字第一七一號），經判決其無罪確定（台灣高等法院八十
一年度上訴字第二六九四號）。另該法院上揭刑事判決暨抗告人所提本件附帶民事訴
訟之八十二年度重上更(四)字第八八號刑事判決，均未認定相對人李鴻業、李麗豐、李
麗珠、李邱蘭，與乙○○等有何共同犯罪行為。抗告人主張袁秀芳等係依民法應負賠
償責任之人，自屬無據。至抗告人主張本件係關於公同共有物之訴訟，對於全體共有
人必須合一確定，故應列李鴻業、李麗豐、李麗珠、李邱蘭為共同被告乙節。惟抗告
人對於乙○○等部分之訴，既屬不合法，裁定駁回，即不生所謂合一確定之問題。又
抗告人於原法院八十一年度上訴字第二六九四號刑事案件中，亦以相同之原因事實及
法律關係，對袁秀芳等提起附帶民事訴訟。經該法院民事庭以抗告人起訴不合法而駁
回其訴確定，有原法院八十二年度訴字第一七○號及八十三年度訴字第一四五號民事
卷可稽。茲抗告人對袁秀芳等再提本件附帶民事訴訟，既不合刑事訴訟法第四百八十
七條所定提起附帶民事訴訟之要件，亦不合同法第五百零三條第一項但書及第三項所
定移送民事庭之要件，仍應認抗告人此部分之起訴，依民事訴訟法第二百四十九條第
一項第六款規定，為不合法。
綜上原法院駁回抗告人之訴，經核於法洵無違誤。抗告論旨，指摘原裁定違法，求予
廢棄，非有理由。
據上論結，本件抗告為無理由，依民事訴訟法第四百九十二條第一項、第九十五條、
第七十八條，裁定如主文。
中      華      民      國    八十五    年      三      月      八      日
                              最高法院民事第三庭
                                  審判長法官  范  秉  閣
                                        法官  朱  錦  娟
                                        法官  許  澍  林
                                        法官  蘇  茂  秋
                                        法官  蘇  達  志
      右正本證明與原本無異
                                              書  記  官
中      華      民      國    八十五    年      三      月     十三     日


司法院資訊處製作；財團法人民間司法改革基金會備份。
